---
title: "Activities"
author: "Потешкин Егор, Подлеснов Яков"
output: html_notebook
---

```{r setup, include=FALSE}
knitr::opts_chunk$set(echo = TRUE)
library(readxl)
library(dplyr)
library(scatterPlotMatrix)
library(ggplot2)
library(tidyr)
library(GGally)
library(car)
library(kableExtra)


my_fn <- function(data, mapping, ...){
  p <- ggplot(data = data, mapping = mapping) + 
    geom_point() + 
    geom_smooth(method=loess, fill="red", color="red", ...) +
    geom_smooth(method=lm, fill="blue", color="blue", ...)
  p
}

getmode <- function(v) {
  uniqv <- unique(v)
  uniqv[which.max(tabulate(match(v, uniqv)))]
}

```

## 1. Загрузка данных
```{r, message=FALSE}
df <- read_xls(path = './data/Activities.xls')
colnames(df)[1] <- "GR.NAME"
head(df, 5)
```
## 2. Описание признаков
1. ***GR.NAME*** --- группа людей, ***качественный признак***. 
2. ***WORK*** --- количество часов, потраченных группой на работу, **количественный дискретный признак**.
3. ***TRANSPORT*** --- количество часов, потраченных группой, находясь в транспортном средстве, **количественный дискретный признак**.
4. ***HOUSEHOLD*** --- количество часов, потраченных группой на работу по дому, **количественный дискретный признак**.
5. ***CHILDREN*** --- количество часов, потраченных группой на детей, **количественный дискретный признак**.
6. ***SHOPPING*** --- количество часов, потраченных группой на шоппинг, **количественный дискретный признак**
7. ***PERSONAL CARE*** --- количество часов, потраченных группой на уход за собой, **количественный дискретный признак**.
8. ***MEAL*** --- количество часов, потраченных группой на приготовление (потребление?) пищи, **количественный дискретный признак**.
9. ***TV*** --- количество часов, потраченных группой на просмотр телевизора, **количественный дискретный признак**.
10. ***LEISURE*** --- количество часов потраченных на досуг, **количественный дискретный признак**.
11. ***GENDER*** --- гендер группы (мужчина/женщина), **качественный признак**.
12. ***GEO.REGION*** --- регион проживания группы (запад/восток), **качественный признак**.

Стало интересно, сколько в каждой категории (пол/географическое положение) групп людей.
```{r}
count(df, GENDER)
count(df, GEO.REGION)
```
## 3. Графики зависимостей признаков
```{r}
categorical <- list(NULL, NULL, NULL, NULL, NULL, NULL, NULL, NULL, NULL, NULL, c("MALE", "FEMALE"), c("EAST", "WEST"))
df |>
  select(-GR.NAME) |>
  scatterPlotMatrix(regressionType = 1,
                    categorical = categorical,
                    corrPlotType = "Text",
                    plotProperties = list(noCatColor = "Indigo"),
                    controlWidgets = TRUE,
                    height = 1050,
                    width = 1000)
```

Видно, что чем больше человек работает, тем менее он делает работы по дому и тем менее заботится о своих детях, что логично. Также заметим, что работают много, в основном мужчины, а женщины тратят свое время на дом и детей. Из неочевидного, кто тратит много времени на еду, тот тратит много времени на сон.

Заметна однородность данных для людей из разных регионов.



## 3. Summary и box-plot'ы
```{r}
summary(df |> select(-GR.NAME, -GENDER, -GEO.REGION))
```

```{r}
df1 <- df |>
  pivot_longer(cols = c(WORK, TRANSPORT, HOUSEHOLD,
                        CHILDREN, SHOPPING, `PERSONAL CARE`,
                        MEAL, SLEEP,TV, LEISURE),
               names_to = "Var",
               values_to = "Val")
```

```{r}
ggplot(data = df1, aes(x=Var,y=Val,fill=GENDER)) + geom_boxplot() + scale_x_discrete(guide = guide_axis(angle = 90)) + theme(axis.text.x=element_text(size=4))
ggplot(data = df1, aes(x=Var,y=Val,fill=GEO.REGION)) + geom_boxplot() + scale_x_discrete(guide = guide_axis(angle = 90)) + theme(axis.text.x=element_text(size=4))
```
На втором box-plot'е видны аномально маленькие значения по признаку WORK, посмотрим на них.
```{r}
df |> arrange(WORK) |> head(5)
```
Судя по всему, эти индивиды просто сидят дома и не работают, значение HOUSEHOLD тому подтверждение. Скорее всего, это группы женщин-домохозяек, возможно, преклонного возраста.

## 4. t-tests
Обычно, когда люди готовят, они смотрят телевизор. Проверим такую гипотезу: в среднем люди смотрят телевизора столько же, сколько и готовят.
```{r}
t.test(df$TV, df$MEAL, paired = TRUE)
```
Попробуем рассмотреть отдельно мужчин и женщин.
```{r}
df.male <- df |> filter(GENDER == 'MALE')
df.female <- df |> filter(GENDER == 'FEMALE')
```

```{r}
t.test(df.male$TV, df.male$MEAL, paired = TRUE)
t.test(df.female$TV, df.female$MEAL, paired = TRUE)
```
Получили, что для мужчин нет оснований считать, что матожидания не равны, в отличие от женщин.

Теперь посмотрим, одинаково ли в среднем тратят на досуг мужчины и женщины, но для начала проверим, равны ли дисперсии. 
```{r, warning=FALSE}
leveneTest(LEISURE ~ GENDER, data = df, center = mean)
```
P-value достаточно большое, чтобы не отвергать нулевую гипотезу. 
```{r}
t.test(LEISURE ~ GENDER, data = df, var.equal = TRUE)
```
Для уровня значимости $\alpha\in(0,\text{p-value})$ нулевая гипотеза не отвергается.

Далее, если посмотреть на ящики с усами для разных регионов, то можно заметить, что на западе больший разброс по времени на работе, чем на востоке. Проверим равенство матожиданий. Поскольку у групп с запада есть индивидумы с очень маленьким временем работы (скорее всего, просто безработные), при проверке равенства дисперсий вместо среднего возьмем медиану. Получим более робастный, но менее мощный тест.
```{r, warning=FALSE}
leveneTest(WORK ~ GEO.REGION, data = df, center = median)
```

```{r}
t.test(WORK ~ GEO.REGION, data = df, var.equal = TRUE)
```

Предположим, что телевидение каким-то образом (например, с помощью рекламы) влияет на отношение людей к своему здоровью/красоте, и поэтому в среднем они заботятся о себе столько же, сколько смотрят телевор.
```{r}
t.test(df$`PERSONAL CARE`, df$TV, paired = TRUE)
```

