---
title: "R Notebook"
output: html_notebook
---

```{r setup, include=FALSE}
knitr::opts_chunk$set(warning = FALSE, message = FALSE)

library(ggplot2)
library(dplyr)
library(GGally)
library(scatterPlotMatrix)
library(corrplot)
library(ppcor)

# library(kableExtra)
# print_df <- function(df)
# {
#   df |>
#     kable(format = "html") |>
#     kable_styling() |>
#     kableExtra::scroll_box(width = "100%", height = "100%")
# }

# create_ggpairs <- function(data, density_diag = TRUE, fig_width = 15, fig_height = 7) {
#   if (density_diag) {
#     ggpairs(data, diag = list(continuous = "densityDiag", discrete = "barDiag", na = "naDiag", mapping = aes(fill = "red")), fig.width = fig_width, fig.height = fig_height)
#   } else {
#     ggpairs(data, diag = list(continuous = "barDiag", mapping = aes(fill = "red")), fig.width = fig_width, fig.height = fig_height)
#   }
# }

getmode <- function(v) {
  uniqv <- unique(v)
  uniqv[which.max(tabulate(match(v, uniqv)))]
}
```

## 1. Загрузка данных
```{r}
df <- read.csv("CARDATA.csv", sep = ";")

df |> head(5)
```

## 2. Описание признаков

1. ***mpg*** - мили на галлон(расход топлива) - **количественный непрерывный признак**
2. ***cylinder*** - количество цилиндров(от 3 до 8) - **дискретный признак**
3. ***displace*** - это объем всех цилиндров внутреннего сгорания двигателя автомобиля в кубических дюймах - **количественный непрерывный признак**
4. ***horsepow*** - лошадиные силы - **количественный непрерывный признак**
5. ***weight*** - вес автомобиля - **количественный непрерывный признак**
6. ***accel*** - (время разгона с 0 до 60 миль в час - **количественный дискретный признак**
7. ***year*** - год выпуска модели - **количественный дискретный признак**
8. ***origin*** - страна производства (1. American, 2. European, 3. Japanese) - **качественный признак**
9. ***make*** - марка автомобиля - **качественный признак**
10. ***model*** - название модели - **качественный признак**
11. ***price*** - цена - **количественный непрерывный признак**

## 3. Графики зависимостей признаков
```{r}
categories <- list(NULL, c(3, 4, 5, 6, 8), NULL, NULL, NULL, 78:82, NULL, NULL)
df |>
  dplyr::select(-ROW, -MAKE, -MODEL, -ORIGIN) |>
  scatterPlotMatrix(regressionType = 1, corrPlotType = "Text", categorical = categories, plotProperties = list(noCatColor = "Indigo"), controlWidgets = TRUE, height = 1050, width = 1000)
```

Некоторые машины имеют ***mpg*** $= 0$ или ***horsepower*** $ = 0$.
Такого быть не может, поэтому мы их удалим и построим новые графики.

```{r}
df.clean <- df |> filter(HORSEPOW != 0 & MPG != 0)
df.clean |>
  dplyr::select(-ROW, -MAKE, -MODEL, -ORIGIN) |>
  scatterPlotMatrix(regressionType = 1, corrPlotType = "Text", categorical = categories, plotProperties = list(noCatColor = "Indigo"), controlWidgets = TRUE, height = 1050, width = 1000)
```

# 4. Удаление выбросов
```{r}
df.clean <- df.clean |> filter(ROW != 145 & ROW != 90 & ROW != 85 & ROW != 54)
df.clean |>
  dplyr::select(-ROW, -MAKE, -MODEL, -ORIGIN) |>
  scatterPlotMatrix(regressionType = 1, corrPlotType = "Text", categorical = categories, plotProperties = list(noCatColor = "Indigo"), controlWidgets = TRUE, height = 1050, width = 1000)
```

# 5. Логарифмируем признаки с "хвостами"
```{r}
df.log <- df.clean |> mutate(DISPLACE = log(DISPLACE), HORSEPOW = log(HORSEPOW), WEIGHT = log(WEIGHT), PRICE = log(PRICE))
df.log |>
  dplyr::select(-ROW, -MAKE, -MODEL, -ORIGIN) |>
  scatterPlotMatrix(regressionType = 1, corrPlotType = "Text", categorical = categories, plotProperties = list(noCatColor = "Indigo"), controlWidgets = TRUE, height = 1050, width = 1000)
```

# 6. Коэффициенты Спирмена

### До удаления выбросов
```{r}
df |>
  filter(!is.na(MPG) &
           !is.na(DISPLACE) &
           !is.na(HORSEPOW) &
           !is.na(WEIGHT) &
           !is.na(PRICE) &
           !is.na(ACCEL)) |>
  dplyr::select(MPG, DISPLACE, HORSEPOW, ACCEL, WEIGHT, PRICE) |>
  cor(method = "spearman") |>
  corrplot(method = "number", tl.col = "black", tl.srt = 60)
```

### После удаления выбросов
```{r}
df.clean |>
  filter(!is.na(MPG) &
           !is.na(DISPLACE) &
           !is.na(HORSEPOW) &
           !is.na(WEIGHT) &
           !is.na(PRICE) &
           !is.na(ACCEL)) |>
  dplyr::select(MPG, DISPLACE, HORSEPOW, ACCEL, WEIGHT, PRICE) |>
  cor(method = "spearman") |>
  corrplot(method = "number", tl.col = "black", tl.srt = 60)
```

### После логарифмирования
```{r}
df.log |>
  filter(!is.na(MPG) &
           !is.na(DISPLACE) &
           !is.na(HORSEPOW) &
           !is.na(WEIGHT) &
           !is.na(PRICE) &
           !is.na(ACCEL)) |>
  dplyr::select(MPG, DISPLACE, HORSEPOW, ACCEL, WEIGHT, PRICE) |>
  cor(method = "spearman") |>
  corrplot(method = "number", tl.col = "black", tl.srt = 60)
```

# 7. Частичные коэффициенты корреляции
```{r}
partial.correlation <- function(...) {
  df.log |>
    filter(!is.na(MPG) &
             !is.na(DISPLACE) &
             !is.na(WEIGHT) &
             !is.na(ACCEL) &
             !is.na(HORSEPOW) &
             !is.na(PRICE) &
             !is.na(ORIGIN) &
             !is.na(MAKE) &
             !is.na(CYLINDER) &
             !is.na(YEAR)) |>
    dplyr::select(-MODEL, -ROW) |>
    group_by(...) |>
    mutate(horsepow.shifted = HORSEPOW - mean(HORSEPOW), price.shifted = PRICE - mean(PRICE), mpg.shifted = MPG - mean(MPG), displace.shifted = DISPLACE - mean(DISPLACE), weight.shifted = WEIGHT - mean(WEIGHT), accel.shifted = ACCEL - mean(ACCEL)) |>
    group_by(.drop = TRUE) |>
    dplyr::select(mpg.shifted, displace.shifted, horsepow.shifted, accel.shifted, weight.shifted, price.shifted) |>
    cor() |>
    corrplot(method = "number", tl.col = "black", tl.srt = 60)
}

partial.correlation(YEAR, MAKE)
```
