---
output: html_document
error: FALSE
warning: FALSE
---
```{r setup, include=FALSE} 
knitr::opts_chunk$set(warning = FALSE, message = FALSE) 
```

## Предварительный анализ данных CARDATA

```{r}
library(kableExtra)
library(readr)
library(ggplot2)
library(hrbrthemes)
library(tidyverse)
library(readxl)
library(GGally)
library(psych)
library(plotly)
library(nortest)
library(summarytools)

print_df <- function(df)
{
  df |>
    kable(format = "html") |>
    kable_styling() |>
    kableExtra::scroll_box(width = "100%", height = "100%")
}

create_ggpairs <- function(data, density_diag = TRUE, fig_width = 15, fig_height = 7) {
  if (density_diag) {
    ggpairs(data, diag = list(continuous = "densityDiag", discrete = "barDiag", na = "naDiag", mapping = aes(fill = "red")), fig.width = fig_width, fig.height = fig_height)
  } else {
    ggpairs(data, diag = list(continuous = "barDiag", mapping = aes(fill = "red")), fig.width = fig_width, fig.height = fig_height)
  }
}
```

## 1. Загрузка данных

```{r}
data <- read_xls("C:/Users/arina/Desktop/R/CARDATA.xls", na = "NA")

head(data, 5) |>
 print_df()
```

## 2. Описание признаков

1. ***mpg*** - мили на галлон(расход топлива) - **количественный дискретный признак**
2. ***cylinder*** - количество цилиндров(от 4 до 8) - **порядковый признак**
3. ***displace*** - это объем всех цилиндров внутреннего сгорания двигателя автомобиля в кубических дюймах - **количественный дискретный признак**
4. ***horsepow*** - лошадиные силы - **количественный дискретный признак**
5. ***weight*** - вес автомобиля - **количественный дискретный признак**
6. ***accel*** - (время разгона с 0 до 60 миль в час - **количественный непрерывный признак**
7. ***year*** - год выпуска модели - **порядковый признак**
8. ***origin*** - страна производства (1. American, 2. European, 3. Japanese) - **качественный признак**
9. ***make*** - марка автомобиля - **качественный признак**
10. ***model*** - название модели - **качественный признак**
11. ***price*** - цена - **количественный дискретный признак**

```{r}
str(data)
```

## 3. Matrix plot 


```{r}
data_select <- data %>% select(-ROW, -MAKE, -MODEL, -ORIGIN, -CYLINDER, -YEAR)

create_ggpairs(data_select, density_diag = TRUE)  # графики плотности на диагонали

create_ggpairs(data_select, density_diag = FALSE)  # гистограммы на диагонали
```

## 4. Поиск outliers

**Под подозрение попали следующие точки данных:**

Две самые дорогие машины:
```{r}
data_high_price <- data %>% filter(PRICE > 12000)
print_df(data_high_price)

```

Это оказались Мерседесы, выведем их все:
```{r}
data_MERC <- data %>% filter(PRICE > 12000)
print_df(data_MERC)
```
Их оказалось всего 2. Можно сделать вывод, что такая ценовая политика --- это особенность торговой марки, так как по характеристикам ничего особенного у этих 2 машин нет.


Еще нексолько выделяющихся точек:
```{r}
data_HORSE <- data %>% filter(HORSEPOW > 150)
print_df(data_HORSE)
```


```{r}
data_MPG <- data %>% filter(MPG > 35 & DISPLACE > 250)
print_df(data_MPG)
```


```{r}
data_HP <- data %>% filter(MPG > 30 & HORSEPOW > 125)
print_df(data_HP)
```
Кажется, это просто особенности данных машин.



## Уберем их из рассмотрения и построим новые matrix plot.

```{r}
data_new <- data_select %>%
  filter(PRICE < 12000,
         (HORSEPOW < 165 | is.na(HORSEPOW)),
         DISPLACE != min(DISPLACE),
         !(MPG > 35 & DISPLACE > 250),
         !(MPG > 30 & HORSEPOW > 125) | is.na(HORSEPOW))

create_ggpairs(data_new, density_diag = TRUE)  
create_ggpairs(data_new, density_diag = FALSE)
```


## 5. Поиск неоднородностей
Мы решили, что в некоторых данных прослеживаются неоднородности: два облака точек видно в графиках DISPLACE vs MPG и HORSEPOW vs DISPLACE. Рассмтрим их подробнее:

# DISPLACE vs MPG. Раскрасим точки в зависимости от страны проивзодства:
```{r}
data$ORIGIN <- factor(data$ORIGIN, labels = c("American", "European", "Japanese"))


plot_ly(data, x = ~DISPLACE, y = ~MPG, color = ~ORIGIN, 
        text = ~paste("origin: ", ORIGIN)) %>%
  add_markers(size = 6, color = ~ORIGIN) %>%
  layout(title = "MPG vs DISPLACE",
         xaxis = list(title = "MPG", range = c(50, 380)),  
         yaxis = list(title = "DISPLACE", range = c(10, 50)),  
         showlegend = TRUE)

```

# DISPLACE vs MPG. Раскрасим точки в зависимоти от количества цилиндров:
```{r}
data$CYLINDER <- factor(data$CYLINDER)

plot_ly(data, x = ~DISPLACE, y = ~MPG, color = ~CYLINDER, 
        text = ~paste("CYLINDER: ", CYLINDER)) %>%
  add_markers(size = 6, color = ~CYLINDER) %>%
  layout(title = "MPG vs DISPLACE",
         xaxis = list(title = "MPG", range = c(50, 380)),  
         yaxis = list(title = "DISPLACE", range = c(10, 50)),  
         showlegend = TRUE)
```



# HORSEPOW vs DISPLACE. Раскрасим точки в зависимости от страны проивзодства:
```{r}
plot_ly(data, x = ~HORSEPOW, y = ~DISPLACE, color = ~ORIGIN, 
        text = ~paste("origin: ", ORIGIN)) %>%
  add_markers(size = 6, color = ~ORIGIN) %>%
  layout(title = "HORSEPOWER vs DISPLACE",
         xaxis = list(title = "HORSEPOWER"),
         yaxis = list(title = "DISPLACE"),
         showlegend = TRUE)

```


# HORSEPOW vs DISPLACE. Раскрасим точки в зависимости от количества цилиндров:
```{r}
plot_ly(data, x = ~HORSEPOW, y = ~DISPLACE, color = ~CYLINDER, 
        text = ~paste("origin: ", CYLINDER)) %>%
  add_markers(size = 6, color = ~CYLINDER) %>%
  layout(title = "HORSEPOWER vs DISPLACE",
         xaxis = list(title = "HORSEPOWER"),
         yaxis = list(title = "DISPLACE"),
         showlegend = TRUE)
```



## 6. Проверка симметричности 

Так как были сильно несимметричные (с хвостом вправо) распределения на положительной полуоси, то мы прологарифмировали их и снова построили pairs plot - зависимости должны стать более линейными, а распределения более симметричными.

```{r}
data_log <- data_new %>% 
  mutate_at(vars(DISPLACE, HORSEPOW, ACCEL, WEIGHT, PRICE), ~log(.))

create_ggpairs(data_log, density_diag = TRUE)  
create_ggpairs(data_log, density_diag = FALSE)
```
Унимодальным и симметричным является только распределение параметра ACCEL

## 7. Описательные статистики 

```{r}
data_select1 <- data %>% select(-ROW, -MAKE, -MODEL, -ORIGIN, -CYLINDER, -YEAR)
data_select2 <- data %>% select(MAKE, MODEL, ORIGIN, CYLINDER, YEAR)


desc1<-describe(data_select1)
print_df(desc1)

#desc2<- dfSummary(data_select2)

desc2<-dfSummary(data_select2, 
          plain.ascii  = FALSE, 
          style        = "grid", 
          graph.magnif = 0.75, 
          valid.col    = FALSE,
          tmp.img.dir  = "/tmp")
desc2 <- desc2 %>% select(-Graph)


print_df(desc2)
```

## 8. Проверка на нормальность

```{r}
plot_pp_graph <- function(data, column_name) {
  data<-data
  expected_quantiles <- qnorm(ppoints(length(data)))
  qqnorm(data,  pch = 19, col = "deeppink")
  qqline(data, distribution = qnorm, lwd = 2, col = "limegreen")
  legend("topleft", legend = column_name, col = "deeppink", pch = 19)
}


par(mfrow = c(2, 3))

plot_pp_graph(data_log$PRICE, "PRICE")
plot_pp_graph(data_log$MPG, "MPG")
plot_pp_graph(data_log$HORSEPOW, "HORSEPOW")
plot_pp_graph(data_log$DISPLACE, "DISPLACE")
plot_pp_graph(data_log$WEIGHT, "WEIGHT")
plot_pp_graph(data_log$ACCEL, "ACCEL")

```

Проведем тесты для проверки нормальности PRICE

```{r}
lillie.test(data_log$PRICE)
ad.test(data_log$PRICE)
shapiro.test(data_log$PRICE)
```

Если считать, что мы проверяем гипотезу о нормальности распределения с уровнем значимости а=0.05, то тесты показывают, что мы не отвергаем гипотезу о нормальности распределления log_PRICE и можем считать, что оно близко к нормальному. 
