---
title: "Multiple Regression"
output: html_notebook
---

# Анализ продолжительности жизни

## Загрузка данных

```{r}
library(readxl)
library(dplyr)
library(kableExtra)
library(scatterPlotMatrix)
library(corrplot)
library(ellipse)
library(lm.beta)
library(olsrr)

print_df <- function(df)
{
  df |>
    kable(format = "html") |>
    kable_styling() |>
    kableExtra::scroll_box(width = "100%", height = "100%")
}

televisions <- read.table("televisions.dat")
names(televisions) <- c("Countries", "LifeExp", "Television", "Physician", "LifeFemale", "LifeMale")
televisions <- televisions |> mutate(LifeExp = as.numeric(LifeExp), Television = as.numeric(Television))
```

## Смотрим данные

```{r}
televisions |> head(5) |> print_df()
```

- **Countries** --- страна, качественный признак;

- **LifeExp** --- продолжительность жизни, количественный непрерывный признак;

- **Television** --- количество людей на один телевизор, количественный непрерывный признак;

- **Physician** --- количество людей на одного врача, количественный непрерывный признак;

- **LifeFemale** --- продолжительность жизни женщин, количественный непрерывный признак;

- **LifeMale** --- продолжительность жизни мужчин, количественный непрерывный признак;



```{r}
scatterPlotMatrix(televisions)
```

```{r}
televisions <- televisions |> dplyr::mutate(Television = log(Television), Physician = log(Physician))
```

```{r}
scatterPlotMatrix(televisions)
```

## Корреляция признаков

```{r}
pairwise.cor <- function(data, name_method = "pearson"){
  m <- cor(data)
  m.p.value <- cor(data)
  
  for (i in colnames(data)){
    for (j in colnames(data)){
      data.out <- data|> filter(!is.na(data[[i]]) & !is.na(data[[j]]))
      m[i, j] <- cor(x = data.out[[i]], y = data.out[[j]], method = name_method)
      m.p.value[i, j] <- cor.test(x = as.vector(data.out[[i]]), y = as.vector(data.out[[j]]), method = name_method)$p.value
    }
  }
  
  corrplot(m, method = "number")
  as.data.frame(m.p.value)
}

televisions <- televisions |> filter(!is.na(Television))
televisions |> select(-Countries) |> pairwise.cor() |> print_df()
```

## Убираем сильнокоррелирующие

```{r}
televisions <- televisions |> select(-LifeFemale, -LifeMale)
```

## Многомерная регрессия

```{r}
model.televisions <- lm(LifeExp ~ Television + Physician, televisions)
model.televisions.beta <- lm.beta(model.televisions)
summary(model.televisions.beta)
```

- Коэффициент регрессии количества людей на телевизор отрицателен, возможно, потому что чем больше людей на один телевизор, тем хуже уровень жизни, значит, меньше живут люди.

- Аналогична ситуация с врачами.

## Корреляция оценок коэффициентов регресии

```{r}
n.televisions <- length(televisions$Countries)
sigma.televisions <- sum((televisions$LifeExp - (model.televisions$coefficients[1] + model.televisions$coefficients[2] * televisions$Television + model.televisions$coefficients[3] * televisions$Physician)) ** 2) / (n.televisions - 3)
corMatrix.televisions <- televisions |> select(-Countries, -LifeExp) |> cov()
cov_b.televisions <- sigma.televisions / n.televisions * solve(corMatrix.televisions)
cor_b.televisions <- cov2cor(cov_b.televisions)
cor_b.televisions
```

## Доверительные эллипсоиды

```{r}
plot(ellipse(cov_b.televisions, centre = model.televisions$coefficients[2:3], level=0.95, npoints = 100), type = "l")
```

# Анализ суицидов

## Загрузка данных

```{r}
PRESTIGE <- read_excel("PRESTIGE.xls")
names(PRESTIGE)[1] <- "PROF"
```

## Смотрим данные

```{r}
PRESTIGE |> head(5) |> print_df()
```

- **PROF** --- страна, качественный признак;

- **PRESTIGE** --- рейтинг профессионального престижа NORC, количественный дискретный признак;

- **SUICIDE** --- уровень самоубийств среди мужчин (среди мужчин в возрасте 20-64 лет), количественный непрерывный признак;

- **INCOME** --- доход, количественный непрерывный признак;

- **SCHOOL** --- среднее количество завершенных лет обучения, количественный дискретный признак.

## Матричный скаттерплот

```{r}
scatterPlotMatrix(PRESTIGE)
```

```{r}
PRESTIGE <- PRESTIGE |> mutate(INCOME = log(INCOME))
```

```{r}
scatterPlotMatrix(PRESTIGE)
```

## Корреляция признаков

```{r}
PRESTIGE |> select(-PROF) |> pairwise.cor() |> print_df()
```

## Многомерная регрессия

```{r}
model.prestige <- lm(SUICIDE ~ PRESTIGE + INCOME + SCHOOL, PRESTIGE)
model.prestige.beta <- lm.beta(model.prestige)
summary(model.prestige.beta)
```

- Положительный коэффициент регресии рейтинга престижа и дохода может говорить о том, что люди с более престижной и высокооплачиваемой профессией подвержены большему стрессу корпоративной работы, а также имеют большую ответственность.

- Отрицательный коэффициент для количества лет обучения может говорить о том, что образованные люди имеют больше перспектив, а также лучше понимают и ценят жизнь.

## Корреляция оценок коэффициентов регресии

```{r}
n.prestige <- length(PRESTIGE$PROF)
sigma.prestige <- sum((PRESTIGE$SUICIDE - (model.prestige$coefficients[1] + model.prestige$coefficients[2] * PRESTIGE$PRESTIGE + model.prestige$coefficients[3] * PRESTIGE$INCOME + model.prestige$coefficients[4] * PRESTIGE$SCHOOL)) ** 2) / (n.prestige - 4)
covMatrix.prestige <- PRESTIGE |> select(-PROF, -SUICIDE) |> cov()
cov_b.prestige <- sigma.prestige / n.prestige * solve(covMatrix.prestige)
cor_b.prestige <- cov2cor(cov_b.prestige)
cor_b.prestige
```

## Доверительные эллипсоиды

```{r}
plot(ellipse(cov_b.prestige[2:3, 2:3], centre = model.prestige$coefficients[3:4], level=0.95, npoints = 100), type = "l")
```

```{r}
plot(ellipse(cov_b.prestige[1:2, 1:2], centre = model.prestige$coefficients[2:3], level=0.95, npoints = 100), type = "l")
```

```{r}
plot(ellipse(cov_b.prestige[c(1, 3), c(1, 3)], centre = model.prestige$coefficients[c(2, 4)], level=0.95, npoints = 100), type = "l")
```

## Смотрим на наиболее влияющие признаки и считаем меру мультиколлинеарности

```{r}
ols_vif_tol(model.prestige)
```

Престиж --- наиболее вероятный вариант на исключение из модели, судя по метрике.

```{r}
ols_correlations(model.prestige)
```

Престиж имеет наименьшее влияние на зависимую переменную при исключения влияния остальных признаков, а количество лет обучения --- наибольшее.

## Исключаем доход

```{r}
model.prestige.without <- lm(SUICIDE ~ SCHOOL + PRESTIGE, PRESTIGE)
summary(model.prestige.without)
```

## Исключаем престиж

```{r}
model.prestige.without <- lm(SUICIDE ~INCOME + SCHOOL, PRESTIGE)
model.prestige.without.beta <- lm.beta(model.prestige.without)
summary(model.prestige.without.beta)
summary(model.prestige.without)
```

Коэффициенты стали более значимы в обоих случаях, однако уменьшение Rsquare меньше в случае исключения престижа, поэтому мы рекомендуем именно эту --- последнюю --- модель.

```{r}
model.prestige.without <- lm(SUICIDE ~SCHOOL, PRESTIGE)
model.prestige.without.beta <- lm.beta(model.prestige.without)
summary(model.prestige.without.beta)
```