---
title: "olsrr_ex"
output: html_document
date: "2024-03-12"
---

```{r setup, include=FALSE}
knitr::opts_chunk$set(echo = TRUE)
library(readxl)
library(dplyr)
library(scatterPlotMatrix)
library(ggplot2)
library(tidyr)
library(GGally)
library(car)
library(kableExtra)
library(geomtextpath)
library(moments)
library(nortest)
library(corrplot)
library(ppcor)
library(olsrr)

my_fn <- function(data, mapping, ...){
  p <- ggplot(data = data, mapping = mapping) + 
    geom_point() + 
    geom_smooth(method=loess, fill="red", color="red", ...) +
    geom_smooth(method=lm, fill="blue", color="blue", ...)
  p
}

getmode <- function(v) {
  uniqv <- unique(v)
  uniqv[which.max(tabulate(match(v, uniqv)))]
}

print_df <- function(df)
{
  df |>
    kable(format = "html") |>
    kable_styling() |>
    kableExtra::scroll_box(width = "100%", height = "100%")
}

```

# Данные

Набор данных, содержащий данные о выживаемости пациентов, перенесших операцию на печени.

```{r}
surgical |> head(5) |> print_df()
```

```{r}
nrow(surgical)
```

1. ***bcs*** --- показатель свертываемости крови, ***количественный непрерывный признак***. 
2. ***pindex*** --- прогностический индекс (для оценки тяжести течения болезни), ***количественный непрерывный признак***. 
3. ***enzyme_test*** --- результат теста на ферменты, ***количественный непрерывный признак***. 
4. ***liver_test*** --- оценка функции печени, **количественный непрерывный признак**.
5. ***age*** --- возраст пациента, **количественный непрерывный признак**.
6. ***gender*** --- пол пациента (0 - мужчина, 1 - женщина), **качественный признак**.
7. ***alc_mod*** --- тест на употребление алкоголя (0 - нет, 1 - умеренное), **качественный признак**.
8. ***alc_heavy	*** --- тест на употребление алкоголя (0 - нет, 1 - сильное), **качественный признак**.
9. ***y*** --- продолжительность жизни, ***количественный непрерывный признак***. 


```{r}
summary(surgical)
```

```{r, warning=FALSE, include=FALSE}
print(paste("Мода:", getmode(na.omit(surgical$bcs)), ", частота:", length(which(surgical$bcs == getmode(na.omit(surgical$bcs))))))
print(paste("Мода:", getmode(na.omit(surgical$pindex)), ", частота:", length(which(surgical$pindex == getmode(na.omit(surgical$pindex))))))
print(paste("Мода:", getmode(na.omit(surgical$enzyme_test)), ", частота:", length(which(surgical$enzyme_test == getmode(na.omit(surgical$enzyme_test))))))
print(paste("Мода:", getmode(na.omit(surgical$liver_test)), ", частота:", length(which(surgical$liver_test == getmode(na.omit(surgical$liver_test))))))
print(paste("Мода:", getmode(na.omit(surgical$age)), ", частота:", length(which(surgical$age == getmode(na.omit(surgical$age))))))
print(paste("Мода:", getmode(na.omit(surgical$y)), ", частота:", length(which(surgical$y == getmode(na.omit(surgical$y))))))

```


```{r, message=FALSE, message=FALSE, warning=FALSE}
surgical |>
  #dplyr::select(-gender, -alc_mod, -alc_heavy) |>
      ggpairs()
```



# Пошаговый отбор

Пошаговая регрессия — это метод подбора регрессионных моделей, который включает в себя итеративный выбор независимых переменных для использования в модели. Этого можно достичь путем прямого отбора, обратного исключения или комбинации обоих методов. Подход прямого отбора начинается без переменных и постепенно добавляет каждую новую переменную, проверяя статистическую значимость, а метод обратного исключения начинается со всеми переменными, а затем удаляет наименее статистически значимые переменные по одной.

## Модель

Построим модель
```{r}
model <- lm(y ~ ., data = surgical)
summary(model)
```

Рассмотрим теперь пошаговые регрессии по значению p-value

### Forward: Прямой отбор (p-value)

```{r}
ols_step_forward_p(model)
```
```{r, warning=FALSE}
k1 <- ols_step_forward_p(model)
plot(k1)
```

### Backward: Обратное исключение (p-value)
```{r}
ols_step_backward_p(model)
```

```{r, warning=FALSE}
k2 <- ols_step_backward_p(model)
plot(k2)
```

Заметим, что переменные, не вошедшие в модель, в обоих случаях одни и те же: **age**, **gender**, **alc_mod**. Результат получается одинаковым.

### Критерии отбора

Критериями выбора переменных могут быть следующие (ols_step_forward_):

    Значение р-value (p)
    Информационный критерий Akaike (aic)
    Байесовский критерий Шварца (sbc)
    Байесовский критерий Саввы (sbic)
    R2 (r2)
    скорректированный R2 (adj_r2)


### Принудительное включение/исключение переменные

Посмотрим, что как изменятся значения, если мы принудительно добавим переменные **age**, **alc_mod** в прямой отбор (модель останется без переменной **gender**)

```{r}
ols_step_forward_p(model, include = c("age", "alc_mod"))
# ols_step_forward_p(model, include = c(5, 7)) --- можно по индексу
```
```{r, warning=FALSE}
k3 <- ols_step_forward_p(model, include = c("age", "alc_mod"))
plot(k3)
```

## Прямой отбор (Adj. R2)

Рассмотрим теперь прямой отбор по скорректированному R2.

```{r}
ols_step_forward_adj_r2(model)
```

### Визуализация

Посмотрим на графике, как меняются критерии выбора переменной на каждом этапе процесса выбора вместе с выбранной переменной.
```{r}
k <- ols_step_forward_adj_r2(model)
plot(k)
```

    
### Подробные выводы

Все методы пошагового выбора отображают стандартный вывод, который включает в себя:

    Сводку выбора параметров
    Резюме готовой модели
    Дисперсионный анализ ANOVA
    Оценки параметров
    
Если мы хотим получить более подробные выходные данные регрессии на каждом этапе выбора/исключения переменной, установим параметр **details = TRUE**. 

```{r}
ols_step_forward_adj_r2(model, details = TRUE)
```

Теперь, дополнительно, на каждом этапе будет отображаться следующая информация:

    Номер шага
    Переменная, которая выбрана/исключена
    Модель на этом шаге
    Критерии на этом шаге
    
Чтобы просмотреть ход процедуры выбора переменной, можно установить параметр **progress = TRUE**. Он будет дополнительно отображать выбранную/исключенную переменную на каждом этапе до тех пор, пока не останется переменных-кандидатов.

```{r}
ols_step_forward_adj_r2(model, progress = TRUE)
```

## Иерархический выбор

При использовании значений p-value в качестве критерия выбора/исключения переменных мы можем включить иерархический выбор. В этом методе поиск наиболее значимой переменной ограничивается следующей доступной переменной. Поэтапный выбор заканчивается, как только обнаруживается переменная, которая не соответствует порогу выбора (в данном случае **liver_test**)

```{r}
m <- lm(y ~ bcs + alc_heavy + pindex + enzyme_test + liver_test + age + gender + alc_mod, data = surgical)
ols_step_forward_p(m, 0.1, hierarchical = TRUE)
```

## stepAIC и ols_step_forward_aic

Сравним результаты, которые получены с помощью двух функций для пошаговой регрессии, пока не будет достигнута оптимальная регрессия по критерию Акаике.

```{r}
ols_step_forward_aic(model)
```

```{r}
step<- stepAIC(model)
summary(step)
```

Оставшиеся переменные совпадают

